【裁判字號】    97,訴,853
【裁判日期】    971203
【裁判案由】    毒品危害防制條例
【裁判全文】
臺灣士林地方法院刑事判決               97年度訴字第853號
公  訴  人  臺灣士林地方法院檢察署檢察官
被      告  乙○○
上列被告因違反毒品危害防制條例案件，經檢察官提起公訴（97
年度毒偵字第1443號），被告於本院準備程序中就被訴之事實為
有罪之陳述，經合議庭裁定改由受命法官獨任依簡式審判程序審
理並判決如下：
    主  文
乙○○施用第一級毒品，累犯，處有期徒刑玖月，扣案之注射針
筒壹支沒收；又施用第二級毒品，累犯，處有期徒刑肆月，扣案
之玻璃球參個沒收；應執行有期徒刑拾壹月，扣案之注射針筒壹
支、玻璃球參個沒收。
    事  實
一、乙○○前於民國87年間因施用毒品案件，經裁定送強制戒治
    ，於88年1 月26日停止戒治付保護管束，迄88年9 月10日保
    護管束期滿未經撤銷，視為強制戒治執行完畢，於91年間又
    因施用毒品案件，經本院裁定送強制戒治，於93年1 月9 日
    因毒品危害防制條例修正而停止戒治出所（此次強制戒治並
    未執行完畢），刑責部分則由臺灣士林地方法院檢察署檢察
    官以91年度毒偵字第926 號起訴，經本院以92年度訴緝字第
    21號判決處有期徒刑10月確定，另與竊盜、偽造文書、毀損
    罪，經臺灣板橋地方法院定應執行之刑為2 年3 月確定，嗣
    於95年間復因施用毒品案件，經臺灣花蓮地方法院以95年度
    林簡字第194 號判決處有期徒刑4 月確定，甫於96年2 月27
    日易科罰金執行完畢，猶不知悔改，於強制戒治執行完畢釋
    放後5 年內再犯施用毒品罪經法院判處罪刑確定後，又基於
    施用第一級毒品海洛因、第二級毒品甲基安非他命（起訴書
    誤載為安非他命，應予更正）之犯意，分別於：
  (一)97年5 月9 日中午12時許，在花蓮縣鳳林鎮鳳林國小外之公
    共廁所內，以針筒針射方式，施用第一級毒品海洛因1 次。
  (二)97年5 月9 日晚間11時許，在臺北市大同區歸綏公園廁所內
    ，以玻璃球燒烤吸食煙霧之方式，施用第二級毒品甲基安非
    他命1 次。嗣於97年5 月10日凌晨3 時30分許，在臺北市大
    同區○○○路與歸綏街口，因形跡可疑，遭員警甲○○攔檢
    盤查，乙○○於有偵查權限之員警尚未發覺其犯罪前，即主
    動從口袋內取出並交付其所有供施用海洛因之注射針筒1 支
    及供施用甲基安非他命之玻璃球3 個，並向員警自首其有施
    用第一級毒品海洛因及第二級毒品甲基安非他命之行為，而
    當場扣得上開注射針筒1 支及玻璃球3 個。
二、案經臺北市政府警察局大同分局報告臺灣士林地方法院檢察
    署檢察官偵查起訴。
    理  由
一、本件被告乙○○所犯為毒品危害防制條例第10條第1 項、第
    2 項之罪，核屬刑事訴訟法第273 條之1 第1 項所定死刑、
    無期徒刑、最輕本刑為3 年以上有期徒刑以外之罪，亦非高
    等法院管轄之第一審案件，而被告於本院行準備程序中就被
    訴事實為有罪之陳述，經告知被告簡式審判程序之旨並聽取
    當事人意見後，本院合議庭裁定由受命法官獨任進行簡式審
    判程序，是本件之證據調查，依刑事訴訟法第273 條之2 規
    定，不受同法第159 條第1 項、第161 條之2 、第161 條之
    3 、第163 條之1 及第164 條至第170 條規定之限制，合先
    敘明。
二、上揭犯罪事實業據被告坦承不諱，而被告同意員警採尿後所
    採集之尿液，經送臺灣尖端先進生技醫藥股份有限公司以「
    酵素免疫分析法」初步檢驗、「氣相層析質譜儀法」確認檢
    驗之檢驗結果，均呈安非他命類、鴉片類、甲基安非他命、
    嗎啡陽性反應，此有上開該公司97年5 月22日濫用藥物檢驗
    報告及尿液檢體委驗單各1 份在卷可稽（見士林地方法院檢
    察署97年度偵字第6592號卷第50頁、第52頁），足認被告任
    意性自白核與事實相符，應堪採信。
三、按毒品危害防制條例於92年7 月9 日修正公布，自93年1 月
    9 日起施行，其中第20條、第23條將施用毒品之刑事處遇程
    序，區分為「初犯」及「5 年內再犯」、「5 年後再犯」。
    依其立法理由之說明：「初犯」，經觀察、勒戒或強制戒治
    後，應為不起訴處分或不付審理之裁定；經觀察、勒戒或強
    制戒治執行完畢釋放後，「5 年內再犯」者，因其再犯率甚
    高，原實施之觀察、勒戒及強制戒治既已無法收其實效，爰
    依法追訴或裁定交付審理。至於經觀察、勒戒或強制戒治執
    行完畢釋放後，「5 年後再犯」者，前所實施之觀察、勒戒
    或強制戒治已足以遮斷其施用毒品之毒癮，為期自新及協助
    其斷除毒癮，仍適用「初犯」規定，先經觀察、勒戒或強制
    戒治之程序。從而依修正後之規定，僅限於「初犯」及「5
    年後再犯」二種情形，始應先經觀察、勒戒或強制戒治程序
    。倘被告於5年內已再犯，經依法追訴處罰，縱其第3 次（
    或第3 次以上）再度施用毒品之時間，在初犯經觀察、勒戒
    或強制戒治執行完畢5 年以後，已不合於「5 年後再犯」之
    規定，且因已於「5 年內再犯」，顯見其再犯率甚高，原實
    施觀察、勒戒或強制戒治，已無法收其實效，即應依該條例
    第10條處罰（最高法院95年5 月9 日95年度第7 次刑事庭會
    議決議、97年9 月9 日97年度第5 次刑庭會議決議、95年度
    臺非字第59號、第65號刑事判決要旨可資參照）。經查，被
    告於87年間因施用毒品案件，經裁定送強制戒治，於88年1
    月26日停止戒治付保護管束，迄88年9 月10日保護管束期滿
    未經撤銷，視為強制戒治執行完畢，於91年間又因施用毒品
    案件，經本院裁定送強制戒治，於93年1 月9 日因毒品危害
    防制條例修正停止戒治出所（此次強制戒治尚未執行完畢）
    ，刑責部分則由臺灣士林地方法院檢察署檢察官以91年度毒
    偵字第926 號起訴，經本院以92年度訴緝字第21號判決處有
    期徒刑10月確定，與竊盜、偽造文書、毀損等罪，另經臺灣
    板橋地方法院定應執行之刑為2 年3 月確定，嗣於95年間復
    因施用毒品案件，經臺灣花蓮地方法院以95年度林簡字第19
    4 號判決處有期徒刑4 月確定，於96年2 月27日易科罰金執
    行完畢，有臺灣高等法院被告前案紀錄表1 份在卷足參，是
    本件被告所為施用毒品之犯行，距離前開強制戒治執行完畢
    釋放雖已逾5 年，惟被告在上開強制戒治執行完畢後5 年內
    ，既已再犯施用毒品罪，並經追訴、處罰，揆諸前揭說明，
    其本次犯行即與毒品危害防制條例第20條第3 項所稱之「5
    年後再犯」有別，是公訴人依法追訴，於法並無不合，本院
    自應依法論科。
四、核被告所為，係犯毒品危害防制條例第10條第1 項、第2 項
    施用第一級、第二級毒品罪。其持有海洛因、甲基安非他命
    之低度行為，為施用海洛因、甲基安非他命之高度行為所吸
    收，不另論罪。被告所犯上開二罪，犯意各別，行為互殊，
    應予分論併罰，又被告於95年間復因施用毒品案件，經臺灣
    花蓮地方法院以95年度林簡字第194 號判決處有期徒刑4 月
    確定，於96年2 月27日易科罰金執行完畢等情，有臺灣高等
    法院被告前案紀錄表1 份附卷可按，其受有期徒刑執行完畢
    ，5 年內故意再犯本件最重本刑為有期徒刑以上之罪，為累
    犯，應依刑法第47條第1 項規定均加重其刑。另刑法第62條
    所謂發覺，須有偵查犯罪權之機關或人員對犯人之嫌疑，有
    確切之根據得為合理之可疑者，始足當之，若單純主觀上之
    懷疑，要不得謂已發生嫌疑（最高法院72年臺上字第641 號
    判例可資參照），而查獲本件之員警甲○○因見被告於查獲
    地點形跡可疑，因而上前盤查身分，並請被告取出身上物品
    ，被告即主動從口袋取出玻璃球3 個、注射針筒1 支，並先
    行向其承認有施用毒品，據此採取被告尿液檢驗，而在被告
    未承認前，尚不知悉被告有施用毒品等情，業據證人甲○○
    在本院審理程序中證稱明確（見本院卷第58頁至第59頁），
    是員警甲○○雖認被告形跡可疑而攔檢之，惟此僅係單純主
    觀上之懷疑，而於尚乏確切之根據足對被告為合理懷疑前，
    被告即主動將持有之玻璃球、注射針筒交出及承認施用毒品
    ，並接受裁判，應認符合自首之要件，依法均減輕其刑，並
    就上開刑之加重及減輕，依法均先加後減之。爰審酌被告前
    已因施用毒品令入處所強制戒治，猶不能斷絕毒癮而一再施
    用，顯見其自制力薄弱，惟其施用毒品僅屬自殘行為，對於
    他人之法益尚無直接之侵害，及其犯後坦承犯行，態度尚稱
    良好等一切情狀，分別量處如主文所示之刑，並定其應執行
    刑。至於扣案之注射針筒1 支、玻璃球3 個，為被告所有供
    施用第一級毒品海洛因及第二級毒品甲基安非他命之用，業
    經被告供承在卷（見本院卷第41頁至第42頁），應依刑法第
    38 條 第1 項第2 款予以沒收，併此敘明。
據上論斷，應依刑事訴訟法第273 條之1 第1 項、第299 條第1
項前段，毒品危害防制條例第10條第1 項、第2 項，刑法第11條
前段、第47條第1 項、第51條第5 款、第62條前段、第38條第1
項第2 款，判決如主文。
本案經檢察官王巧玲到庭執行職務
中    華    民    國    97    年    12    月    3    日
                  刑事第二庭法  官  劉育琳
以上正本證明與原本無異。
如不服本判決應於收受判決後10日內向本院提出上訴書狀，並應
敘述具體理由；其未敘述上訴理由者，應於上訴期間屆滿後20日
內向本院補提理由書 (均須按他造當事人之人數附繕本)「 切勿
逕送上級法院」。
                            書記官  陳淑琪
中    華    民    國    97    年    12    月    3     日
附錄本案論罪科刑法條之依據：
毒品危害防制條例第10條
施用第一級毒品者，處 6 月以上 5 年以下有期徒刑。
施用第二級毒品者，處 3 年以下有期徒刑。


司法院資訊處製作；財團法人民間司法改革基金會備份。
